最高法院刑事判決　　　　　　一○○年度台上字第三八○四號
上　訴　人　台灣高等法院檢察署檢察官
被　　　告　李卓諺
上列上訴人因被告強盜案件，不服台灣高等法院中華民國一○○
年四月二十八日第二審判決（一○○年度上訴字第三三四號，起
訴案號：台灣桃園地方法院檢察署九十九年度少連偵字第三二號
），提起上訴，本院判決如下：
    主  文
上訴駁回。
    理  由
按刑事訴訟法第三百七十七條規定，上訴於第三審法院，非以判
決違背法令為理由，不得為之。是提起第三審上訴，應以原判決
違背法令為理由，係屬法定要件。如果上訴理由書狀並未依據卷
內訴訟資料，具體指摘原判決不適用何種法則或如何適用不當，
或所指摘原判決違法情事，顯與法律規定得為第三審上訴理由之
違法情形，不相適合時，均應認其上訴為違背法律上之程式，予
以駁回。本件原判決維持第一審變更檢察官起訴法條，論處被告
李卓諺竊盜罪刑之判決，駁回檢察官在第二審之上訴，並就檢察
官起訴指被告與呂亞哲、林志峰、陳俊銘（以上三人經檢察官另
為不起訴處分）、少年陳○瑋、莊○文、許○翔（以上三人名字
年籍詳卷）等毆打被害人沈柏翰後，被告單獨另行起意，並基於
強盜之犯意奪取被害人沈柏翰之皮包（經查其內有新台幣二百元
及健保卡、駕照），因指被告係犯刑法第三百二十八條第一項之
強盜罪嫌，則說明：被告邀沈柏翰碰面，並邀集呂亞哲等人一起
到場，係因認沈柏翰前所售予之十公克愷他命，係以鹽巴混合杏
仁粉充數之膺品，心生忿怒，乃找沈柏翰理論，並要求沈柏翰交
出真品，而與呂亞哲等共同毆打沈柏翰洩憤，被告與呂亞哲等對
沈柏翰施暴之初，其目的既係因買賣糾紛要求沈柏翰交出愷他命
真品，非基於不法所有意圖而欲強取沈柏翰之隨身財物，且依沈
柏翰在審理時所證當時被打得昏昏迷迷，警察來時，被告及其他
人都已先走，嗣伊發現皮包不見等語，足證被告係在沈柏翰被圍
毆後不知情之情狀下，另行起意，而未經沈柏翰允許，擅予竊取
，核與竊盜罪之構成要件相當，而不能論以強盜罪責，因而變更
檢察官之起訴法條，改依竊盜罪論處，已詳敘其判斷之依據及憑
以認定之理由。從形式上觀察，原判決並無違背法令之情形存在
。檢察官上訴意旨未依據卷內證據資料，具體指摘原判決如何違
背法令，泛以原判決未查明被告約沈柏翰之目的何在，嗣後有無
取走愷他命等是否具強盜犯意判斷有關之重要事項，判決即屬失
據；依沈柏翰前開所證伊被打得昏昏迷迷，警察來時，被告及其
他人都已先走等語，足見被告及呂亞哲等人對之施以暴力致喪失
自由意志，已該當強盜罪之構成要件，原判決論以竊盜罪，有未
適用法則之違誤；原判決未說明被告施強暴行為與取得財物間在
時空上是否可完全切割，被告何時始具不法所有意圖，有理由不
備之違法云云，係置原判決之明白論斷於不顧，且就屬於事實審
法院採證認事職權之行使及對於無影響事項暨枝節問題，任意指
摘，難謂已符合首揭法定上訴第三審之要件。其上訴違背法律上
之程式，應予駁回。
據上論結，應依刑事訴訟法第三百九十五條前段，判決如主文。
中    華    民    國  一○○  年    七    月   十四   日
                      最高法院刑事第十一庭
                          審判長法官  陳  世  淙  
                                法官  陳  東  誥  
                                法官  何  菁  莪  
                                法官  施  俊  堯  
                                法官  王  居  財  
本件正本證明與原本無異
                                      書  記  官  
中    華    民    國  一○○  年    七    月   十八   日
                                                      v